最高法院民事裁定
111年度台上字第894號
上  訴  人  Ａ○１                                
訴訟代理人  林永頌律師
            沈巧元律師
            章懿心律師
被 上訴 人  Ａ○２                                 
訴訟代理人  吳國輝律師
上列當事人間請求夫妻剩餘財產分配等事件，上訴人對於中華民
國110年10月20日臺灣高等法院第二審判決（109年度家上字第37
2號），提起一部上訴，本院裁定如下：
    主  文
上訴駁回。
第三審訴訟費用由上訴人負擔。
    理  由
一、按上訴第三審法院，非以原判決違背法令為理由，不得為之
    ；又判決不適用法規或適用不當者，為違背法令；且提起上
    訴，上訴狀內應記載上訴理由，表明原判決所違背之法令及
    其具體內容，暨依訴訟資料合於該違背法令之具體事實，其
    依民事訴訟法第469條之1規定提起上訴者，並應具體敘述為
    從事法之續造、確保裁判之一致性或其他所涉及之法律見解
    具有原則上重要性之理由。同法第467條、第468條、第470
    條第2項定有明文。是當事人提起上訴，如依同法第469條規
    定，以原判決有所列各款情形之當然違背法令為理由時，其
    上訴狀或理由書應表明該判決有合於各該條款規定情形之具
    體內容，及係依何訴訟資料合於該違背法令之具體事實；如
    依同法第469條之1規定，以原判決有前條以外其他不適用法
    規或適用不當為理由時，其上訴狀或理由書應表明該判決所
    違背之法令條項，或有關解釋字號，或憲法法庭裁判意旨，
    或成文法以外之習慣或法理、法則等及其具體內容，暨係依
    何訴訟資料合於該違背法令之具體事實，並具體敘述為從事
    法之續造、確保裁判之一致性或其他所涉及之法律見解具有
    原則上重要性之理由。上訴狀或理由書如未依上述方法表明
    ，或其所表明者與上開法條規定不合時，即難認為已合法表
    明上訴理由，其上訴自非合法。上開規定，依家事事件法第
    51條規定，於家事事件準用之。
二、上訴人對於原判決不利於其部分提起一部上訴，雖以原判決
    該部分違背法令為由，惟核其上訴理由狀所載內容，係就原
    審取捨證據、認定事實及解釋契約之職權行使所論斷：㈠上
    訴人交付系爭款項之資金來源包含被上訴人之財產，兩造於
    婚姻關係存續期間互以金錢支應他方購買不動產，上訴人擔
    任被上訴人名下○○路房地貸款之共同借款人，係為清償自己
    之債務而償還該貸款，均不得依民法第1023條第2項規定請
    求被上訴人償還。㈡上訴人名下○○路房地於基準日之交易價
    值為新臺幣（下同）2199萬2750元，復不能證明系爭外幣存
    款係以婚前財產貸與訴外人甲○○，應屬其婚後財產，加計其
    他婚後財產並扣除婚後債務後，可供分配財產為2022萬4545
    元，被上訴人可供分配財產為1459萬4251元，差額563萬294
    元，平均分配後，被上訴人得向上訴人請求給付281萬5147
    元本息等情，指摘為不當，並就原審已論斷者，泛言未論斷
    或論斷違法，而非表明依訴訟資料合於該違背法令之具體事
    實，並具體敘述為從事法之續造、確保裁判之一致性或其他
    所涉及之法律見解具有原則上重要性之理由，難認已合法表
    明上訴理由。依首揭說明，應認其上訴為不合法。末查，上
    訴人於上訴本院後始主張被上訴人應依民法第271條規定分
    擔南港路房地貸款半數，核屬新攻擊方法，本院依法不得審
    酌，附此敘明。　
三、據上論結，本件上訴為不合法。依家事事件法第51條，民事
    訴訟法第481條、第444條第1項、第95條、第78條，裁定如
    主文。　　
中　　華　　民　　國　　111 　年　　12　　月　　7 　　日
                      最高法院民事第六庭
　　　　                  審判長法官  魏  大  喨
                                法官  李  寶  堂
                                法官  林  玉  珮
                                法官  高  榮  宏
                                法官  胡  宏  文
本件正本證明與原本無異
                          書　記　官　連  玫  馨
中　　華　　民　　國　　111 　年　　12　　月　　12　　日